【裁判字號】    99,聲,2034
【裁判日期】    990719
【裁判案由】    聲請解除扣押凍結帳戶
【裁判全文】
臺灣高等法院刑事裁定                  99年度聲字第2034號
聲  請  人
即受處分人  甲○○
代  理  人  林志忠律師
            陳國華律師
上列聲請人即受處分人因違反貪污治罪條例等案件，不服最高法
院檢察署所為扣押處分，聲請撤銷，本院裁定如下：
    主  文
聲請駁回。
    理  由
一、聲請意旨略以：聲請人甲○○（以下簡稱聲請人）因國務機
    要費等案件，經本院判決在案，依本院判決結果，聲請人應
    與同案被告陳水扁等人連帶沒收、追繳、追徵之金額為新臺
    幣3496萬6406元及美金1471萬5500元，然聲請人海外資產已
    匯回國內之金額，及最高法院檢察署特別偵查組（以下簡稱
    特偵組）另就實質上為聲請人所有之寶徠花園廣場房屋二幢
    ，價值逾新臺幣1 億2000萬元，均已查扣，已逾本院上開判
    決所諭知之金額，實無續為扣押如附表所示財產之必要。且
    聲請人因車禍之故，下半身癱瘓，不僅日常生活需他人照料
    ，更須有護士隨時注意聲請人之身體狀況，此等生活上之必
    要開銷相當可觀，而聲請人之配偶遭羈押中，其工作上所需
    開銷、訴訟相關支出等，均需由聲請人一肩扛起，聲請人所
    能依憑者，僅過去之存款，故請求撤銷特偵組對聲請人如附
    表所示財產之扣押處分等語。
二、本院按，刑事訴訟案件可為證據或得沒收之物，檢察官得依
    法扣押之；又對於檢察官所為關於羈押、具保、責付、限制
    住居、搜索、扣押或扣押物發還、因鑑定將被告送入醫院或
    其他處所之處分及刑事訴訟法第105 條第3 項、第4 項所為
    之禁止或扣押之處分有不服者，受處分人得聲請所屬法院撤
    銷或變更之，同法第133 條第1 項、第416 條第1 項第1 款
    定有明文。衡諸貪污治罪條例第10條第4 項、洗錢防制法第
    14條第2 項雖有扣押處分之規定，惟未有救濟之明文，而刑
    事訴訟法雖就可為證據或得沒收之物予以扣押，於刑事訴訟
    法第416 條設有準抗告之規定，然該準抗告之救濟程序，並
    無明文適用於貪污治罪條例及洗錢防制法之扣押處分，如刑
    事案件被告財產遭檢察官依貪污治罪條例、洗錢防制法規定
    扣押，而不許被告聲明不服，恐非法理之平，並有侵害其受
    憲法所保障之財產權及訴訟權之虞。準此，本院認為本件應
    類推適用刑事訴訟法第416 條之救濟程序，准許被告依上開
    規定向法院請求救濟。惟按，依刑事訴訟法第416 條所為之
    救濟程序，其聲請期間為5 日，自為處分之日起算，其為送
    達者，自送達後起算，同法第416 條第1 項第3 項定有明文
    。經查，聲請人所有如附表所示財產，早經最高法院檢察署
    於98年10月23日扣押，有該署98年11月24日台特天露98特他
    71字第0980002518號函可稽（參98年度聲字第3457號卷第9-
    13頁），聲請人亦曾於98年11月13日向本院提出撤銷該扣押
    處分之聲請，經本院於99年1 月12日以98年度聲字第3457、
    3458號裁定在案。聲請人再度於99年7 月13日提出本件撤銷
    前揭扣押處分之聲請，揆諸其聲請意旨，仍係就特偵組同一
    扣押處分表示不服，顯屬重複聲請，並已逾5 日之法定聲請
    期間，其聲請顯非合法，本院無從予以審酌，應予駁回。至
    聲請人所有如附表所示之存款，原係由特偵組實施公權力予
    以扣押，如本件確有聲請人主張之事由，聲請人自得考慮促
    請特偵組撤銷或變更，附此敘明。
三、據上論結，應依刑事訴訟法第416 條第4 項、第411 條前段
    ，裁定如主文。
中    華    民    國    99    年    7     月    19    日
                  刑事第十九庭審判長法  官  鄧振球
                                    法  官  潘翠雪
                                    法  官  彭幸鳴
以上正本證明與原本無異。
如不服本裁定，應於收受送達後五日內向本院提出抗告狀。
                                    書記官  陳靜姿
中    華    民    國    99    年    7     月    19    日
附表：聲請人甲○○經扣押財產部分
┌───────┬────────┬────┬────┐
│ 金 融 機 構  │  帳        號  │扣押金額│ 備  註 │
├───────┼────────┼────┼────┤
│彰化商業銀行  │0000-00-00000-0-│新台幣  │定存3 筆│
│民生分行      │10              │800萬元 │        │
└───────┴────────┴────┴────┘

司法院資訊處製作；財團法人民間司法改革基金會備份。
